臺灣屏東地方法院民事判決　　　　　　　 95年度訴字第553號
原　　　告　甲○○
　　　　　　丁○○
　　　　　　乙○○
　　　　　　丙○○
上　 4　人
訴訟代理人　湯瑞科律師
被　　　告　許世雄即民生機車行
訴訟代理人　許乃丹律師
　　　　　　吳賢明律師
　　　　　　羅鼎城律師
上列當事人間請求拆屋還地等事件，本院於民國96年5月9日言
詞辯論終結，判決如下：
    主  文
被告應將坐落屏東縣屏東市○○段一九五地號土地上如附圖所示
編號Ａ，面積四十一平方公尺之建築物拆除，並將上開土地全部
返還原告。
被告應給付新臺幣肆拾伍萬元；及自民國九十六年一月三日起，
至交還上開土地之日止，按年給付原告新臺幣玖萬元。
訴訟費用由被告負擔。
本判決於原告以新臺幣柒拾柒萬元，為被告供擔保後，得假執行
。但被告以新臺幣貳佰柒拾陸萬元為原告預供擔保，得免為假執
行。
    事實及理由
一、原告主張：原告公同共有屏東縣屏東市○○段195 地號土地
    （下稱系爭土地），惟原告甲○○並未得其他原告同意，逕
    與被告簽定系爭土地及土地上建物之租約，租期自民國83年
    9 月1 日起至88年8 月31日止，租金每月新臺幣（下同）7,
    500 元（下稱系爭租約），原告甲○○既未徵得其他原告同
    意，系爭契約對其他原告不生效力。再者，系爭租約已屆期
    ，被告應即交還系爭土地，然被告不僅未返還系爭土地，甚
    且自行出資興建如附圖所編號Ａ之鐵皮屋（系爭建物），原
    告依法請求被告拆除系爭建物，並請求返還系爭土地，又原
    告無權占有使用系爭土地，自受有相當於租金利益之不當得
    利，原告亦依法請求自91年1 月3 日至96年1 月2 日止計算
    之不當得利金額45萬元，及自96年1 月3 日起按年計算之9
    萬元不當得利金額等語，並聲明：如主文第1 、2 、3 項；
    願供擔保，請准宣告假執行。
二、被告則以：兩造間存有不定期租賃關係，前經本院84年度訴
    字318 號判決確定在案，且依法為原告甲○○提存租金，故
    原告請求無理由等情置辯，並聲明：原告之訴駁回；如受不
    利判決，願供擔保免為假執行。
三、經查：系爭土地為原告公同共有；原告甲○○未得其他
    原告同意，逕與被告簽定系爭租約；被告自認出資興建系
    爭建物，經營機車行；被告對於原告請求「自91年1 月3
    日至96年1 月2 日止計算之不當得利金額45萬元，及自96年
    1 月3 日起按年計算之9 萬元不當得利金額」並無爭執（本
    院卷52頁）等事實，為兩造不爭執，並有土地登記謄本（本
    院卷6 、7 頁）、系爭租約1 件（本院卷10-13 頁）、照片
    4 張（本院卷47 - 48 頁、本院勘驗筆錄暨系爭土地現況略
    圖（本院卷33-35 頁）、屏東縣屏東地政事務所96年1 月31
    日土地複丈成果圖即附圖（本院卷37頁）等為憑，堪信為真
    實。
四、經兩造整理後，本件爭點為：被告占有使用系爭土地是否具
    有合法權源？茲分敘如下：
（一）系爭租約既係原告甲○○未得其他原告同意，逕與被告簽
      定，則系爭租約對原告丁○○、乙○○、丙○○即不生效
      力。被告固辯稱：兩造間存有不定期租賃關係，並以本院
      84年度訴字318 號判決為憑云云，惟查，上開判決係以系
      爭建物為被告原始出資興建，原告丁○○、乙○○、丙○○並無請求返還系爭建物之權利，並無認定兩造間就系爭
      土地存有不定期租賃關係（詳上開判決理由第3 項、本院
      卷頁），即便被告已為原告甲○○提存租金，此在系爭租
      約當事人即原告甲○○與被告間非不受拘束，然對原告丁○○、乙○○、丙○○仍不生效力，被告復未提出其他證
      據以明具有合法占有使用系爭土地之權源，則原告依據民
      法第828 條、第767 條規定，主張被告應拆除系爭建物，
      返還系爭土地，即有理由。
（二）按無法律上之原因而受利益，致他人受損害者，應返還其
      利益。雖有法律上之原因，而其後已不存在者，亦同，民
      法第第179 條分別定有明文。又依不當得利之法則請求返
      還不當得利，以無法律上原因而受利益．致他人受有損害
      為其條件，故其得請求返還之範圍，應以對方所受之利益
      為準，非以請求人所受損害若干為準，無權占有他人土地
      ，可能獲得相當租金之利益，為社會通常之觀念，最高法
      院61年臺上字第1695號著有判例。被告無權占有系爭土地
      ，原告請求被告給付相當租金之不當得利，依上開判例意
      旨，核屬有據。本院審酌：系爭租約所定之租金數額為每
      月7,500 元，且系爭土地現由被告經營機車行生意，處屏
      東市○○○路、民生路交叉口，鄰近地區有全家福鞋店、
      湯姆熊歡樂世界、信用合作社、加油站、民生派出所等，
      商業經營尚稱繁榮，認原告主張被告無權占有系爭土地，
      所受相當於租金之損害，以系爭租約之租金數額每月7,50
      0 元為計算基準尚屬合理，被告亦無爭執，從而，原告請
      求被告給付「自91年1 月3 日至96年1 月2 日止計算之不
      當得利金額45萬元，及自96年1 月3 日起按年計算之9 萬
      元不當得利金額」，即屬有據。
五、綜上，原告依據物上請求權及不當得利法律關係，請求被告
    應給付如主文第1 、2 項所示，即有理由，應予准許。
六、假執行之宣告：兩造均陳明願供擔保，聲請宣告假執行或免
    假執行，爰分別酌定相當之擔保金額，准許之。
七、本件事證已臻明確，兩造其餘攻擊防禦方法核與本案判決之
    結果無影響，毋庸一一論述。
八、據上論結，原告之訴為有理由，依民事訴訟法第78條、第39
    0 條第2 項、第392 條第2 項、第3 項，判決如主文。
中　　華　　民　　國　　96　　年　　5 　　月　　16　　日
                  民事第二庭  審判長 法　官　阮世賢
                                     法  官  楊文廣
                                     法  官  林孟和
以上為正本，係照原本作成。
如不服本判決，應於收受送達後20日內向本院提出上訴書狀，其
未表明上訴理由者，應於提出上訴後20日內向本院補提理由書狀
（均須按他造當事人之人數附繕本）。
                                     書記官　蔣開屏
中　　華　　民　　國　　96　　年　　5 　　月　　17　　日
